---
title: "Objetivo General"
author: "Samuel Espiño, Lucía Gil, Alvar Tomás Ortiz"
date: "`r Sys.Date()`"
output: html_document
---

```{r setup, include=FALSE}
knitr::opts_chunk$set(echo = TRUE)
```

## Objetivos específicos: 

 Relación de disminución de enfermedades por cultivos trangénicos

## Enlaces de bases de datos relacionados con el tema

Conjunto de datos globales georreferenciado de 173 cultivos alrededor de 2020: [Here](https://figshare.com/articles/dataset/CROPGRIDS/22491997?file=41952177)

Insuficiencia cardiaca: [Here](https://ec.europa.eu/eurostat/databrowser/view/hlth_ehis_pa2u/default/table?lang=en)

Cancer de colon: [Here](https://ec.europa.eu/eurostat/databrowser/view/hlth_ehis_pa5u/default/table?lang=en)

Indice de abortos en Europa: [Here](https://ec.europa.eu/eurostat/databrowser/view/demo_fabortind/default/table?lang=en) 

Cardiopatias isquémicas : <https://gateway.euro.who.int/en/indicators/hfamdb_427-deaths-ischaemic-heart-disease/?id=30289>
## Librerias que importamos para el trabajo
```{r}
library(tidyverse)
library(readxl)
```

## Tablas de valores

```{r}
aborto <- read_delim("INPUT/DATA/datos_aborto.tsv", 
    delim = "\t", escape_double = FALSE, 
    trim_ws = TRUE) 
aborto %>% 
  rename (.data = ., `freq,indic_de,unit,geo` = `freq,indic_de,unit,geo\TIME_PERIOD`) %>%
  separate (.data = ., col = `freq,indic_de,unit,geo`, into = c(freq,indic_de, unit, geo), sep = ",")
  
  
```


```{r}
d_colon <- read_delim("INPUT/DATA/datos_cancer_colon.tsv", 
    delim = "\t", escape_double = FALSE, 
    trim_ws = TRUE)
d_colon
```


```{r}
d_mama <- read_delim("INPUT/DATA/datos_cancer_mama.tsv", 
    delim = "\t", escape_double = FALSE, 
    trim_ws = TRUE)
d_mama
```


```{r}
d_cultivos <- read_excel("INPUT/DATA/Table_CROPGRIDS_COU.xlsx")
d_cultivos
```
```{r}
inf_data <- read_excel("INPUT/DATA/HFAMDB_427_EN.xlsx", 
    sheet = "Data (pivoted)")
inf_data
```
## Seleccionamos los datos 

Selección de los 3 cultivos que vamos a usar
```{r}
d_cultivos_e <- select(d_cultivos,cauliflower,cucumberetc,greenbean)
d_cultivos_e
```
Seleccion de la media de los años 2015-2020 en casos de cardiopatias isquemicas
```{r}
inf_data_e= select(inf_data,2015)
```

Seleccion de la media de los años 2015-2020 en casos de cancer de colon
```{r}
d_colon_f = rowMeans(d_colon[,c("2015","2016","2017","2018","2019","2020")])
```
Seleccion de la media de los años 2015-2020 en casos de cander de mama
```{r}

```

Seleccion de la media de los años 2015-2020 en casos de abortos de europa
```{r}

```

