---
title: "Enlaces de Interes"
author: "Samuel Espiño, Lucía Gil, Alvar Tomás Ortiz"
date: "`r Sys.Date()`"
output: html_document
---

```{r setup, include=FALSE}
knitr::opts_chunk$set(echo = TRUE)
```

## Tema: 

 Relación de disminución de enfermedades por cultivos trangénicos
 
 
## Enlaces de Interés para el desarrollo del seminario

Organización europea encargada de la alimentación y agricultura (Food and Agriculture Organisation) <https://www.fao.org/home/es>

PDF encontrado en FAO con listado de las hectáreas de cultivos GMO's por país (25 países) y las especies de dichos cultivos en 2008 <https://www.isaaa.org/resources/publications/briefs/39/executivesummary/pdf/Brief%2039%20-%20Executive%20Summary%20-%20English.pdf>.

Actualización de la tabla anterior con los datos de 2019 <https://www.isaaa.org/resources/publications/briefs/55/executivesummary/default.asp>.

Datos sobre agricultura en general en los 245 países que forman parte de FAO <https://www.fao.org/faostat/es/#data>.

Datos sobre salud mundial en los países registrados por la OMS <https://data.who.int/>.

International Service for the Acquisition of Agri-Biotech Applications (ISAAA) <https://www.isaaa.org/>.

Conjunto de datos globales georreferenciado de 173 cultivos alrededor de 2020: <https://figshare.com/articles/dataset/CROPGRIDS/22491997?file=41952177>

### Estudios concretos en la OMS

Proporción de infección de E.coli por países <https://data.who.int/indicators/i/745F475>

Hipertensión en adultos por países <https://data.who.int/indicators/i/608DE39>

Obesidad en adultos por países <https://data.who.int/indicators/i/BEFA58B>

Obesidad en niños y adolescentes por países <https://data.who.int/indicators/i/EF93DDB>

Obesidad en niños (menos de 5 años) por países <https://data.who.int/indicators/i/64E2430>

Tasa de mortalidad por envenenamiento no intencionado <https://data.who.int/indicators/i/84FD3DE>

Probabilidad de muerte prematura por enfermedades no transmisibles <https://data.who.int/indicators/i/1F96863>

Retraso del crecimiento en niños (menores de 5 años) <https://data.who.int/indicators/i/5F8A486>

Casos de tuberculosis <https://data.who.int/indicators/i/C288D13>

Casos de poliomielitis causada por poliovirus salvaje <https://data.who.int/indicators/i/7B2BFA6>

## Enlaces de bases de datos relacionados con el tema

Insuficiencia cardiaca <https://www.ine.es/consul/serie.do?d=true&s=ECM351>

Cancer de colon: <https://ec.europa.eu/eurostat/databrowser/view/hlth_ehis_pa5u/default/table?lang=en>

Indice de abortos en Europa: <https://ec.europa.eu/eurostat/databrowser/view/demo_fabortind/default/table?lang=en>

## Tablas de valores


```{r}
library(readr)
ins_car <- read_csv("INPUT/DATA/datos_insuficiencia_cardiaca.tsv")
ins_car

```


```{r}
library(readr)
aborto <- read_delim("INPUT/DATA/datos_aborto.tsv", 
    delim = "\t", escape_double = FALSE, 
    trim_ws = TRUE)
aborto
```


```{r}
library(readr)
d_colon <- read_csv("INPUT/DATA/datos_cancer_colon.tsv")
d_colon
```


```{r}
library(readr)
d_mama <- read_delim("INPUT/DATA/datos_cancer_mama.tsv", 
    delim = "\t", escape_double = FALSE, 
    trim_ws = TRUE)
d_mama
```


```{r}
library(readxl)
d_cultivos <- read_excel("INPUT/DATA/Table_CROPGRIDS_COU.xlsx")
d_cultivos
```

