---
title: "Efectos del consumo de transgénicos en la salud"
subtitle: |
  Fuentes de datos Biomédicas y Web semántica
  
  Grado de Ingeniería de la Salud
  
  
author: "Samuel Espiño, Lucía Gil, Alvar Tomás Ortiz"

date: "`r Sys.Date()`"

output: html_document
---

```{r setup, include=FALSE}
knitr::opts_chunk$set(echo = TRUE)
```

## 1. Introducción

  En este estudio, se pretende conocer que relación existe entre los cultivos transgénicos con los siguientes temas: cancer de Mama, isquemia cadiaca y abortos.
  
## 2. Objetivo específicos: 
  
  Se plantea relacionar los siguientes puntos con tres cultivos que hemos seleccionado para relacionar:
  
  1. Aborto
  2. Cancer de Mama 
  3. Isquemia cardiaca


## 3. Tratamiento de datos


## 3.1.  Librerias que importamos para el trabajo
```{r}
library(tidyverse)
library(readxl)
library(tidyjson)
library(ggplot2)
```

## 3.2. Importamos las tablas 

Los archivos importados en este proyecto se encuentran descargados en la carpeta "DATA" en la que  los datos de casos de abortos y cancer de mama son archivos .tsv y los casos de isquemia y los datos de los cultivos se encuentran en archivos .xlsx .

- Tabla de cultivos a nivel global

```{r}
d_cultivos <- read_excel("INPUT/DATA/datos_cultivos.xlsx") %>%
  rename(Pais = "Country ISO2 code" )
d_cultivos

```
Renombramos la tabla "Country ISO2 code" a "Pais" para facilitar la selección

- Tabla de abortos a nivel europeo

```{r}
aborto <- read_delim("INPUT/DATA/datos_aborto.tsv", 
    delim = "\t", escape_double = FALSE, 
    trim_ws = TRUE) %>%
    separate(col = 1, into = c("A","ABORT","RT","Pais"), sep = ",") %>%
    mutate(across("2013":"2021", ~na_if(.,":"))) %>%
    mutate(across("2013":"2021", ~as.numeric(.))) %>% 
    select(.,Pais:"2021") %>%
    pivot_longer(
    cols = "2013":"2021",
    names_to = "Años",
    values_to = "Valores"
  )
aborto
```

- Tabla de cancer de Mama a nivel europeo

```{r}
d_mama <- read_delim("INPUT/DATA/datos_cancer_mama.tsv", 
    delim = "\t", escape_double = FALSE, 
    trim_ws = TRUE) %>% 
  separate(col = 1, into = c("A","PC","PGR","C50","Pais"), sep = ",") %>%
  mutate(across("2000":"2021", ~na_if(.,":"))) %>% 
  select(.,Pais:"2021") %>%
  pivot_longer(cols="2000":"2021",
               names_to = "Años",
               values_to = "Valores") %>%
  mutate(Valores = as.numeric(gsub("[^0-9.]", "", Valores)))
d_mama
```

- Tabla de Isquemias cardiacas a nivel mundial

```{r}
d_isquemia <- read_excel("INPUT/DATA/datos_isquemias.xlsx", 
    sheet = "Data (pivoted)") %>%
  select(.,COUNTRY_REGION:"2020") %>%
  pivot_longer(cols = -c("COUNTRY_REGION"),
               names_to = "Años",
               values_to = "Valor") %>%
  rename(.,Pais=COUNTRY_REGION)
d_isquemia
```
 Tratamos la tabla para que salga en tres columnas, siendo el pais, el año y el valor de ese año de isquemia, esto lo hacemos para que resulte mas facil la selección de datos.

## 3.3. Seleccionamos los datos 

- Selección de los 3 cultivos que vamos a usar para buscar la relación

```{r}
d_cultivos_e <- select(d_cultivos,Pais,cauliflower,cucumberetc,greenbean) %>%
  rename(Pepino="cucumberetc",Judía_verde="greenbean",Coliflor="cauliflower") %>%
  pivot_longer(cols = -Pais, names_to = "Cultivo", values_to = "Hectareas_cultivadas")

d_cultivos_e
```

Seleccionamos los tres cultivos con los que vamos a trabajar y modificamos la tabla a tres columnas(Pais,Cultivo y hectarias_cultivadas) para que la selección de datos sea mas facil.

- Seleccion de la media de los años 2015-2020 en casos de abortos a nivel europeo

```{r}
aborto_media <- aborto %>%
  filter(Años >= 2015 & Años <= 2020) %>%
  group_by(Pais) %>%
  summarise(Valor_Media = mean(Valores, na.rm = TRUE))
aborto_media
```

- Selección de la media de los años 2015-2020 en casos de cancer de mama a nivel europeo

```{r}
casos_mama_media <- d_mama %>%
  filter(Años >= 2015 & Años <= 2020) %>%
  group_by(Pais) %>%
  summarise(Valor_Media = mean(Valores, na.rm = TRUE)) 
casos_mama_media
```

- Selección de la media de los años 2015-2020 en casos de cardiopatias isquémicas a nivel europeo

```{r}

paises <- read_excel("INPUT/DATA/datos_isquemias.xlsx", 
    sheet = "Countries") %>%
  select(.,"ISO 2","ISO 3") %>%
  inner_join(.,select(casos_mama_media,Pais), by = c("ISO 2" = "Pais"))

d_isquemia_media <- d_isquemia %>%
  filter(Años >= 2015 & Años <= 2020) %>%
  group_by(Pais) %>%
  summarise(Valor_Media = mean(Valor, na.rm = TRUE)) %>%
  rename (., Media_isquemia = Valor_Media) %>%
  inner_join(.,paises, by = c("Pais" = "ISO 3")) %>%
  relocate("ISO 2", .before =Media_isquemia) %>%
  select(.,"ISO 2", Media_isquemia) %>%
  rename(., Pais = "ISO 2") %>%
  mutate(., Media_isquemia = (Media_isquemia/sum(Media_isquemia)*100))
d_isquemia_media
```

Seleccionamos solo los datos de los paises europeos y la media entre los años 2015-2020 y renombramos las columnas de interés.

## 3.4. Relación de los datos con los cultivos

Creamos las tablas cohesionadas con la relación cultivos-enfermedad para que nos permita un mejor manejo de la información y renombramos las columnas para trabajar con los datos mejor

- Aborto

```{r}
tabla_aborto <- left_join(aborto_media, d_cultivos_e, by = 'Pais') %>%
  rename(Media_abortos=Valor_Media) %>%
  relocate(Cultivo:Hectareas_cultivadas, .before =Media_abortos)
tabla_aborto
```

- Cancer mama

```{r}
unif_mama_cult <- casos_mama_media %>%
  inner_join(., d_cultivos_e) %>%
  rename (.data = ., Media_Cancer = Valor_Media) %>%
  relocate (.data = ., Cultivo:Hectareas_cultivadas, .before = Media_Cancer)
unif_mama_cult
```

- Isquemias cardiacas

```{r}
tabla_isquemia <- d_isquemia_media %>%
  inner_join(.,d_cultivos_e) %>%
  relocate(Cultivo:Hectareas_cultivadas, .before =Media_isquemia) 
tabla_isquemia
```

## 3.4. Desarrollo de gráficas de las relaciones

Crearemos las graficas con las relaciones cultivos-enfermedad para evaluar el impacto de los cultivos de cada pais con la tasa a nivel europeo para estudair las posibles relaciones.

- Aborto - Coliflor

```{r}
fig_a_coliflor <-ggplot(data = filter(tabla_aborto,Cultivo=="Coliflor")) + 
  geom_smooth(
    mapping = aes (x = Hectareas_cultivadas, y = Media_abortos),
    method = "lm"
  ) +
  labs(
    x = "Hectareas Cultivadas",
    y = "Media de abortos",
    title = "Media de abortos y número de hectareas cultivadas de coliflor",
  )
fig_a_coliflor
```

- Aborto - Pepino

```{r}
fig_a_pepino <- ggplot(data = filter(tabla_aborto,Cultivo=="Pepino")) + 
  geom_smooth(
    mapping = aes (x = Hectareas_cultivadas, y = Media_abortos),
    method = "lm"
  ) +
  labs(
    x = "Hectareas Cultivadas",
    y = "Media de abortos",
    title = "Media de abortos y número de hectareas cultivadas de pepino",
  )
fig_a_pepino
```
- Aborto - Judía

```{r}
fig_a_judia <- ggplot(data = filter(tabla_aborto,Cultivo=="Judía_verde")) + 
  geom_smooth(
    mapping = aes (x = Hectareas_cultivadas, y = Media_abortos),
    method = "lm"
  ) +
  labs(
    x = "Hectareas Cultivadas",
    y = "Media de abortos",
    title = "Media de abortos y número de hectareas cultivadas de judía verde",
  )
fig_a_judia
```
- Cancer - Coliflor 

```{r}
fig_c_coliflor <- ggplot(data = filter(unif_mama_cult,Cultivo=="Coliflor")) + 
  geom_smooth(
    mapping = aes (x = Hectareas_cultivadas, y = Media_Cancer),
    method = "lm"
  ) +
  labs(
    x = "Hectareas Cultivadas",
    y = "Media de Cancer",
    title = "Media de cáncer de mama y número de hectareas cultivadas de coliflor",
  )
fig_c_coliflor
```
- Cancer - Pepino

```{r}
fig_c_pepino <- ggplot(data = filter(unif_mama_cult,Cultivo=="Pepino")) + 
  geom_smooth(
    mapping = aes (x = Hectareas_cultivadas, y = Media_Cancer),
    method = "lm",
  ) +
  labs(
    x = "Hectareas Cultivadas",
    y = "Media de Cancer",
    title = "Media de cáncer de mama y número de hectareas cultivadas de pepino",
  )
fig_c_pepino
```
- Cancer - Judía

```{r}
fig_c_judia <-ggplot(data = filter(unif_mama_cult,Cultivo=="Judía_verde")) + 
  geom_smooth(
    mapping = aes (x = Hectareas_cultivadas, y = Media_Cancer),
    method = "lm"
  ) +
  labs(
    x = "Hectareas Cultivadas",
    y = "Media de Cancer",
    title = "Media de cáncer de mama y número de hectareas cultivadas de judías verdes",
  )
fig_c_judia
```
- Isquemia - Coliflor

```{r}
fig_i_coliflor <- ggplot(data = filter(tabla_isquemia,Cultivo=="Coliflor")) + 
  geom_smooth(
    mapping = aes (x = Hectareas_cultivadas, y = Media_isquemia),
    method = "lm"
  ) +
  labs(
    x = "Hectareas Cultivadas",
    y = "Media de casos de isquemia cardiaca",
    title = "Media de casos de isquemia cardiaca y número de hectareas cultivadas de coliflor",
  )
fig_i_coliflor
```
- Isquemia - Pepino

```{r}
fig_i_pepino <- ggplot(filter(tabla_isquemia,Cultivo=="Pepino")) + 
  geom_smooth(
    mapping = aes (x = Hectareas_cultivadas, y = Media_isquemia),
    method = "lm"
  ) +
  labs(
    x = "Hectareas Cultivadas",
    y = "Media de casos de isquemia cardiaca",
    title = "Media de casos de isquemia cardiaca y número de hectareas cultivadas de coliflor",
  )
fig_i_pepino
```
- Isquemia - Judía

```{r}
fig_i_judia <- ggplot(data = filter(tabla_isquemia,Cultivo=="Judía_verde")) + 
  geom_smooth(
    mapping = aes (x = Hectareas_cultivadas, y = Media_isquemia),
    method = "lm"
  ) +
  labs(
    x = "Hectareas Cultivadas",
    y = "Media de casos de isquemia",
    title = "Media de casos de isquemia y número de hectareas cultivadas de coliflor",
  )
fig_i_judia
```
## 4. Conclusiones

  Realizamos el análisis de los datos obtenidos de las graficas con dad una de las enfermedades:
  
  - **Aborto**
  jasbfnpkauñs
  
  
  
  
  - **Cancer de Mama**
  laslnfpesaf
  
  
  
  
  - **Isquemias cardiacas**
  lkj
  
  
  
  

## 5. Bibliografía

- Conjunto de datos globales georreferenciado de 173 cultivos alrededor de 2020: [Here](https://figshare.com/articles/dataset/CROPGRIDS/22491997?file=41952177)

- Insuficiencia cardiaca: [Here](https://ec.europa.eu/eurostat/databrowser/view/hlth_ehis_pa2u/default/table?lang=en)

- Indice de abortos en Europa: [Here](https://ec.europa.eu/eurostat/databrowser/view/demo_fabortind/default/table?lang=en) 

- Cancer de mama : [Here](https://ec.europa.eu/eurostat/databrowser/view/hlth_ps_scre__custom_8587007/default/table?lang=en)

- Cardiopatias isquémicas: [Here](https://gateway.euro.who.int/en/indicators/hfamdb_427-deaths-ischaemic-heart-disease/#id=30289)
